【裁判字號】    90,訴,280
【裁判日期】    900531
【裁判案由】    毒品危害防制條例
【裁判全文】
臺灣高雄地方法院刑事判決                            九十年度訴字第二八號
    公  訴  人  臺灣高雄地方法院檢察署檢察官
    被      告  丙○○
    指定辯護人  本院公設辯護人  乙○○
右列被告因違反毒品危害防制條例案件，經檢察官提起公訴（八十九年度偵字第一三
五八七號），本院判決如左：
    主  文
丙○○無罪。
    理  由
一、公訴意旨係以：被告丙○○為圖不法利得，竟意圖販賣第二級毒品安非他命，而
    非法持有安非他命計十小包（合計驗前毛重二十七公克，驗後毛重二十六點九五
    公克），嗣於民國八十九年六月十七日下午二時三十分許，在高雄市○○區○○
    街二二四號丁○○（另因涉嫌販賣第一、二級毒品海洛因及安非他命於本院審理
    中）住處，為警於被告所經營之泡沫紅茶攤架櫃內查獲九小包及前述處所一樓客
    廳廁所旁垃圾桶查獲一小包，共計十小包之第二級毒品安非他命（合計驗前毛重
    二十七公克，驗後毛重二十六點九五公克），因認被告涉犯有毒品危害防制條例
    第五條第二項之意圖販賣而持有第二級毒品安非他命罪嫌。
二、惟按犯罪事實應依證據認定之，無證據不得推定其犯罪事實，刑事訴訟法第一百
    五十四條定有明文。又事實之認定，應憑證據，如未能發現相當證據，或證據不
    足以證明，自不能以推測或擬制之方法，以為裁判基礎，有最高法院四十年台上
    字第八十六號判例可資參照。
三、本件訊據被告丙○○固坦承有於右揭時地，在友人丁○○住處即本案查獲地點高
    雄市○○區○○街二二四號前，擺設泡沫紅茶攤及為警查獲共計十小包第二級毒
    品安非他命之事實，惟堅決否認有何右揭意圖販賣而持有毒品之犯行，辯稱：因
    伊於八十九年五月三十日始從台灣屏東戒治所出獄，友人丁○○知道伊會做泡沫
    紅茶即找伊前往做，且不收租金，僅讓丁○○喝免費紅茶即可，該泡沫紅茶攤雖
    為其所有，但伊並不知道攤架櫃內為何會有毒品，且伊自從戒治出獄後亦未施用
    毒品等語。公訴人認被告涉犯有上述犯行，係以另案被告即為警查獲當日亦在場
    之丁○○，於警訊及偵查中均指稱該十小包之安非他命係被告所有，且安非他命
    係於被告所經營之泡沫紅茶攤內查獲，而被告為警查獲時所採集尿液經送驗後，
    並無安非他命或海洛因陽性反應，是被告應係意圖為販賣而持有為其認定依據。
    惟查：
（一）於前述時地警方所查獲之毒品共計十小包，確係第二級毒品安非他命（合計驗
      前毛重二十七公克，驗後毛重二十六點九五公克），此有高雄醫學大學附設中
      和紀念醫院檢驗報告一紙在卷可憑，惟被告於警偵及本院審理中均堅決否認查
      獲之十小包安非他命為其所有，雖證人即另案被告丁○○於警訊中證稱：「被
      查獲安非他命十小包是丙○○所有，我所吸食之安非他命均係丙○○提供給我
      吸食的，且我從八十九年五月十五日開始吸食安非他命，已經吸一個月了。」
      等語（見警卷第五頁背面），惟嗣於偵查中卻改稱：「（為何在你住處查獲安
      非他命？）我不知道。」（見偵查卷第十頁），於本院審理中復證稱：「查獲
      的安非他命是被告的，警察要來之前我看到被告從右褲袋中拿出放在垃圾桶，
      我一看就知道是安非他命，在泡沫紅茶攤查到的我不清楚。（為何警訊中指稱
      被告？）因為是在泡沫紅茶攤查到的，所以我覺得是丙○○的。」等語（見本
      院九十年五月一日訊問筆錄），是可知證人丁○○先指稱毒品係被告所有，嗣
      改稱不知情，後又稱覺得是被告所有，其前後證詞並不一致，況參以證人丁○
      ○雖於警訊中證稱：伊於八十九年五月十五日起開始施用第二級毒品安非命，
      且安非他命均係由被告提供等情，惟被告係於八十九年五月三十日始從台灣屏
      東戒治所出獄，則被告於九十年五月十五日至同年月三十日間尚於台灣屏東戒
      治所戒治中，其如何提供安非他命予證人丁○○施用？是證人丁○○之證詞已
      前後不一且有明顯瑕疵，雖公訴人以衡諸常情，證人丁○○既已承認較重之持
      有第一級毒品罪，則豈有仍拒絕承認持有較輕之第二級毒品罪之理，故認證人
      丁○○之證詞可採，惟本院認為，持有第一級毒品與持有第二級毒品係不同之
      罪名，不能僅因證人丁○○承認持有第一級毒品，即遽認證人丁○○就第二級
      毒品部分之供述亦可採信，且證人丁○○與被告係處於利害關係相反之地位，
      為避免證人丁○○有誣指他人之可能，自須證人丁○○之證詞前後一致且無瑕
      疵可指，始能採為認定犯罪事實之證據，而證人丁○○之證詞如前所述，前後
      不一致且有瑕疵，自不足以作為認定被告犯罪事實之證據。
（二）另被告雖自承該泡沫紅茶攤為其所有，且警方確係於該茶攤上方查獲九小包安
      非他命，此業經本院傳喚證人即當日查獲之警員甲○○於本院審理中證述屬實
      ，惟警方係在被告所經營之泡沫紅茶攤架櫃內查獲九小包及證人丁○○前述住
      處一樓客廳廁所旁垃圾桶查獲一小包，共計十小包之安非他命，是並非全係在
      被告所經營之泡沫紅茶攤內查獲，雖證人丁○○於本院審理中證述：「警察要
      來之前我看到被告從右褲袋中拿出放在垃圾桶，我一看就知道是安非他命。」
      等語（見本院九十年五月一日訊問筆錄），惟證人丁○○之證詞並不足為採已
      如前述，是該十小包之安非他命如確係被告所持有，被告何須分二處藏放而增
      加保管上之困難？且該泡沫紅茶攤被告於收攤後均置放於證人丁○○住處，業
      據被告於偵查中供承在卷，該茶攤被告並非整天看管，不無可能遭他人放置物
      品，是不能僅因安非他命係於該茶攤上查獲，即認係被告所有，況本案並未查
      獲有其他用以販賣毒品之分裝工具，自不能僅因被告經驗尿後未呈安非他命之
      陽性反應即認被告係意圖販賣。綜上所述，證人丁○○之證詞不足採信，參諸
      上揭法條規定及判例意旨，不能僅因該十小包安非他命係於被告經營之泡沫紅
      茶攤上查獲，即遽認被告主觀上有意圖販賣而持有之犯行，此外，復查無其他
      積極證據足認被告有公訴人所指犯行，不能證明被告犯罪，依法應諭知被告無
      罪之判決。
四、末查，本案查獲經扣案之第二級毒品安非他命計十小包（合計驗前毛重二十七公
    克，驗後毛重二十六點九五公克），係屬違禁物，不問屬於犯人與否均應沒收銷
    燬，毒品危害防制條例第十八條第一項定有明文，惟本案被告業經本院諭知無罪
    ，是無從於本判決中宣告沒收，應另行由檢察官依法聲請法院就前述毒品單獨宣
    告沒收銷燬，併此敘明。
據上論斷，應依刑事訴訟法第三百零一條第一項，判決如主文。
本案經檢察官高碧霞到庭執行職務。
中      華      民      國      九十      年      五    月    三十一    日
                                    臺灣高雄地方法院刑事第三庭
                                        審判長法  官  宋  明  中
                                              法  官  柯  彩  燕
                                              法  官  呂  憲  雄
右正本證明與原本無異。
如不服本判決，應於判決送達後十日內，向本院提出上訴狀。
                                              書記官  許  麗  珠
中    華    民    國      九十      年      六      月      五      日


司法院資訊處製作；財團法人民間司法改革基金會備份。
